# 请教陈版及各位大神，关于企业以非货币资产出资设立子公司合并报表抵消问题

提问人：lxl249790376 时间：2018-01-12 22:18:05
背景： 2016 年 1 月 1 日A公司和B公司共同设立C公司。注册资本 500 万，A公司以账面价值 200 万元，评估价 500 万元的可供出售金融资产作价 400 万出资，持股比例80%；B 公司以账面价值 50 万元，评估价 200 万元的可供出售金融资产作价 100 万出资，持股比例20%。
C公司以 500 万余作为实收资本，可供出售金融资产按评估价 700 万元入账，差额 200 万计入资本公积。
A公司账面对C公司长期股权投资按 200 万元入账。
截止 2016 年 12 月 31 日， C公司 2016 年度实现净利润 100 元，其中提取盈余公积 0 元，未分配利润 100 元，实收资本 500 万元，资本公积 200 万元。
2016 年 12 月 31 日合并报表抵消分录：
（ 1 ）合并报表中应对可售出售金融资产增值产生的收益和评估增值部分进行抵销：
因为A公司单体报表未确认收益，抵消评估增值部分：
借：资本公积 300 万元 贷：可供出售金融资产 300 万元
问：调整后，A公司投入的可供出售金融资产合并报表层次价值调整为原账面价值 200 万元，抵消分录是否正确？ 少数股东B投入的可供出售金融资产评估增值是否需要抵消？
(2) 借：长期股权投资 80 万 贷：投资收益 80 万
(3) 借：实收资本 500 万元 借：未分配利润 100 万元 借：资本公积 200 万元 贷：长期股权投资 （ 500 万元+100万+200万）*0.8=640万 贷：少数股东权益 （ 500 万元+100万+200万）*0.2=160万 问题：少数股东权益计算是否正确？
第一个抵消分录，评估增值部分是否会影响少数股东权益计算？
(4) 借：投资收益 80 万元 借：少数股东损益 20 万元 贷：未分配利润 100 万元
上面几个抵消分录后，合并报表层次资本公积变为负数-300万，麻烦大神指点下我哪里做错了。

回答人：chenyiwei
因为合并报表的母公司是A，所以A投入C的资产的增值应抵销，恢复到A的原始成本基础；少数股东B投入的资产的增值不用抵销。
这样调整后合并报表层面的少数股东权益=（C的账面净资产-母公司A投入的资产相对于在母公司的原账面价值的增值）*少数股东持股比例。

提问人：跨度防护 时间：2018-01-13 23:52:16
请教陈版，A、B个别报表确认的长投不应该均韦公允价值吗？

回答人：chenyiwei
不一定对应。

提问人：跨度防护 时间：2018-01-14 18:51:37
陈版，新设公司不是以付出对价的公允作为投资成本吗？

回答人：chenyiwei
但对于母公司以非货币资产出资设立子公司的情况，有可能没有商业实质，此时应按投出资产的账面价值为投资成本。

提问人：lxl249790376 时间：2018-03-04 13:24:18
谢谢，陈老师，追问下，如果母公司A投入C公司的是可供出售金融资产（股权），第二年可供出售金融资产公司上市了，合并报表层面的少数股东权益=（C的账面净资产-母公司A投入的资产相对于在母公司的原账面价值的增值）*少数股东持股比例。此时的母公司的原账面价值是可供出售金融资产的原始价值，还是期末按公允价值计量的价值。比如未上市是可供出售金融资产在母公司账面成本为 50 万，第二年，公司上市了，按公允价值计量的可供出售金融资产账面价值为 100 万，问合并报表层面计算少数股东权益时，合并报表层面的少数股东权益=（C的账面净资产-母公司A投入的资产相对于在母公司的原账面价值的增值）*少数股东持股比例，计算增值额时，是减 50 万还是 100 万？

回答人：chenyiwei
"此时的母公司的原账面价值"是该项金融资产在投入C时的作价金额。因为该资产以公允价值计量，所以年末合并时对资产价值不调整，但需将其投入C之后的增值分配一部分给C的少数股东。